臺灣桃園地方法院刑事判決　　　　　　　110年度易字第450號
公　訴　人　臺灣桃園地方檢察署檢察官
被　　　告　朱恩平



上列被告因詐欺案件，經檢察官聲請以簡易判決處刑（97年度調
偵字第498 號），本院審理後認不宜以簡易判決處刑，改依通常
程序進行，判決如下：
    主  文
朱恩平犯詐欺取財罪，處有期徒刑肆月，如易科罰金，以新臺幣
壹仟元折算壹日；又犯詐欺取財罪，處有期徒刑參月，如易科罰
金，以新臺幣壹仟元折算壹日；又犯詐欺取財罪，處有期徒刑參
月，如易科罰金，以新臺幣壹仟元折算壹日。應執行有期徒刑捌
月，如易科罰金，以新臺幣壹仟元折算壹日。
未扣案如附表「簽帳消費商品及金額」欄所示價值共計新臺幣肆
萬壹仟肆佰陸拾肆元之商品均沒收，於全部或一部不能沒收時，
追徵其價額。
其餘被訴部分無罪。
    事  實
朱恩平於民國94年8月9日，向安泰商業銀行股份有限公司（下稱
安泰銀行）申請卡號為0000-0000-0000-0000號之JCB信用卡1 張
，依其與安泰銀行之約定，朱恩平可持該信用卡至特約商店消費
，消費金額由安泰銀行代朱恩平墊付，朱恩平則應於當期繳款截
止日前繳付當期之應付帳款。詎朱恩平明知其所持有之上開信用
卡，已因未正常繳款，先後於95年5月17日管制刷卡、同年6月30
日強制停卡而無法正常使用，仍意圖為自己不法之所有，基於詐
欺取財之犯意，分別於如附表所示之日期，利用國際航線飛機服
務人員於飛行過程無法與地面金融機構連線、查詢之漏洞，持上
開信用卡在如附表所示之航空公司飛機上刷卡消費，致不知情之
空服人員陷於錯誤，誤信上開信用卡交易均已得安泰銀行合法授
權，而分別交付如附表所示金額之手錶、香水類商品予朱恩平。
嗣因安泰銀行支付款項予航空公司後，向朱恩平追討無著，且發
現上開信用卡在班機上有大量消費之異常情形，始悉受騙。
    理  由
壹、有罪部分
一、上開犯罪事實，業經被告朱恩平於本院審理時坦承不諱，核
    與證人即安泰銀行信用卡中心風險管制科辦事員林新瑩於警
    詢、偵訊時之證述相符，並有上開信用卡之正面影本、如附
    表編號2、3所示消費之簽帳單、盜刷明細、信用卡資訊查詢
    、信用卡申請書、繳款明細、強制停用通知書、催收紀錄管
    理表、信用卡約定條款等證在卷可稽。本案事證明確，被告
    前揭犯行洵堪認定，應予依法論科。
二、論罪科刑：
  ㈠被告朱恩平行為後，刑法部分條文業於103年6月18日修正公
    布，並自同年6月20日起施行。修正前刑法第339條第1 項規
    定：「意圖為自己或第三人不法之所有，以詐術使人將本人
    或第三人之物交付者，處5 年以下有期徒刑、拘役或科或併
    科1 千元以下罰金。」修正後則規定：「意圖為自己或第三
    人不法之所有，以詐術使人將本人或第三人之物交付者，處
    5 年以下有期徒刑、拘役或科或併科50萬元以下罰金。」將
    罰金數額提高。是比較新舊法後，以被告行為時之規定即修
    正前之舊法有利於被告，依刑法第2條第1項前段規定，本案
    應適用舊法論處。
  ㈡核被告朱恩平就附表各編號所為，均係犯修正前刑法第 339
    條第1項之詐欺取財罪。又被告如附表編號2所示之詐欺取財
    犯行，係於同次機上飛行之密切接近時地實施，各行為之獨
    立性極為薄弱，依一般社會健全觀念，在時間差距上，難以
    強行分開，在刑法評價上，以視為數個舉動之接續施行，合
    為包括之一行為予以評價，較為合理，應屬接續犯而論以一
    罪。另附表編號1、2、3 所示之犯行，則屬犯意各別，行為
    互殊，應予分論併罰。
  ㈢被告雖因違反職役職責軍法案件，有受徒刑執行完畢後5 年
    以內故意再犯本案有期徒刑以上之罪之情形，而為累犯，此
    有臺灣高等法院被告前案紀錄表在卷可稽，惟依司法院大法
    官第775 號解釋意旨，被告前後案所犯之罪侵害法益類型不
    同，罪名、罪質均屬迥異，尚不得遽認其對刑罰反應力薄弱
    ，故不予加重其刑。
  ㈣爰審酌被告不思以正當手段賺取財物，竟投機取巧，利用案
    發之際飛機上信用卡交易無法進行徵信之漏洞，而為本案詐
    欺犯行，所為非是，且迄今尚未能彌補告訴人安泰銀行所受
    損害，暨兼衡其坦承犯行而有悔意之犯後態度、詐取之金額
    、生活狀況、品行、智識程度等一切情狀，分別量處如主文
    所示之刑，及定其應執行之刑，並均諭知易科罰金之折算標
    準。
三、被告刷卡消費取得如附表所示價值共計新臺幣（下同）4 萬
    1464元之商品，為被告犯詐欺取財罪之犯罪所得，爰依刑法
    第38條之1第1項前段、第3 項規定，諭知宣告沒收，併於全
    部或一部不能沒收時，追徵其價額。
貳、無罪部分
一、公訴意旨略以：被告朱恩平明知其所持有之安泰銀行所發給
    之上開信用卡，已因未能正常繳款而遭安泰銀行強制停卡無
    法正常使用，仍基於意圖為自己不法所有之犯意，於96年 3
    月29日，利用國際航線飛機服務人員於飛行過程無法與地面
    金融機構連線、查詢之漏洞，持上開信用卡在日本亞細亞航
    空股份有限公司（下稱日本航空）之飛機上分別刷卡消費 2
    萬3164元、2萬5052 元之金額，致安泰銀行陷於錯誤，而為
    其承擔債務，依簽帳單上之金額付款予特約商店。因認被告
    涉犯刑法第339條第1項之詐欺取財罪嫌。
二、按犯罪事實應依證據認定之，無證據不得認定犯罪事實；不
    能證明被告犯罪者，應諭知無罪之判決，刑事訴訟法第 154
    條第2項、第301條第1 項分別定有明文。又認定犯罪事實所
    憑之證據，雖不以直接證據為限，間接證據亦包括在內，然
    而無論直接或間接證據，其為訴訟上之證明，須於通常一般
    之人均不致有所懷疑，而得確信為真實之程度者，始得據為
    有罪之認定，若其關於被告是否犯罪之證明未能達此程度，
    而有合理性懷疑之存在，致使無從形成有罪之確信，根據「
    罪證有疑，利於被告」之證據法則，即不得遽為不利於被告
    之認定。
三、公訴意旨認被告朱恩平涉犯上開罪嫌，固係以前揭理由欄之
    證據為論罪依據。惟訊據被告堅詞否認有此部分犯行，其供
    稱：我不曉得是誰刷的，我在這段時間沒有出國，我也沒有
    將信用卡借給任何人使用等語。經查，依卷附被告之入出境
    紀錄（見偵字卷第10頁、本院桃簡字卷第8 頁），其係於：
    ⑴95年9月20日出境、同年9月24日入境（即附表編號1 之消
    費日期）；⑵96年12月30日出境（即附表編號2 之消費日期
    ）、97年1月7日入境（即附表編號3 之消費日期），除上之
    外別無其他入出境紀錄，則被告有無於96年3 月29日在日本
    航空之飛機上刷卡消費，即屬有疑，且該次消費日期因已久
    遠，無法調閱相關刷卡消費之簽帳單，此業據證人林新瑩證
    述在卷，參以被告亦供稱其不曾於該段時間入出境，遍查全
    卷亦無其他證據足資證明上開刷卡消費係被告所為，或係被
    告將信用卡借予與其具有犯意聯絡之他人所為，是依罪疑唯
    輕及有疑唯利被告之原則，即無法遽認被告有此部分之詐欺
    取財犯行，揆諸前揭法條及說明，應為無罪之諭知。
據上論斷，應依刑事訴訟法第452條、第299條第1項前段、第301
條第1項，判決如主文。
本案經檢察官曾鳳鈴、張聰耀聲請簡易判決處刑，經檢察官李孟
亭到庭執行職務。
中    華    民    國   110    年    10    月    18    日
                  刑事第五庭  審判長法  官  呂世文
                                    法  官  陳郁融
                                    法  官  李敬之
以上正本證明與原本無異。
如不服本判決應於收受判決後20日內向本院提出上訴書狀，並應
敘述具體理由。其未敘述上訴理由者，應於上訴期間屆滿後20日
內向本院補提理由書(均須按他造當事人之人數附繕本)「切勿逕
送上級法院」。
                                    書記官  李玉華
中    華    民    國   110    年    10    月    18    日
附錄本案論罪科刑法條：
修正前刑法第339條
（普通詐欺罪）
意圖為自己或第三人不法之所有，以詐術使人將本人或第三人之
物交付者，處5年以下有期徒刑、拘役或科或併科1千元以下罰金
。
以前項方法得財產上不法之利益或使第三人得之者，亦同。
前二項之未遂犯罰之。
附表：
  ┌─┬────┬────────┬──────────┐
  │編│消費日期│消費商店-航空器 │簽帳消費商品及金額（│
  │號│        │                │新臺幣）            │
  ├─┼────┼────────┼──────────┤
  │1 │95/9/24 │日本亞細亞航空股│26644元             │
  │  │        │份有限公司      │（手錶、香水類商品）│
  ├─┼────┼────────┼──────────┤
  │2 │96/12/30│長榮航空股份有限│3780元              │
  │  │        │公司            │（手錶、香水類商品）│
  │  │        │                ├──────────┤
  │  │        │                │3260元              │
  │  │        │                │（手錶、香水類商品）│
  ├─┼────┼────────┼──────────┤
  │3 │97/1/7  │同上            │7780元              │
  │  │        │                │（手錶、香水類商品）│
  ├─┼────┼────────┼──────────┤
  │  │總計    │                │4萬1464元           │
  └─┴────┴────────┴──────────┘